臺灣桃園地方法院行政訴訟判決　
110年度交字第258號
原      告  黃惠中  
被      告  桃園市政府交通事件裁決處
                      設桃園市○○區○○路00號7至8樓
代  表  人  張丞邦    住同上
訴訟代理人  黃一鳴律師
上列當事人間交通裁決事件，原告不服被告民國110年5月24日桃
交裁罰字第58-ZAA264894號裁決，提起行政訴訟，本院判決如下
：
    主  文
原告之訴駁回。
訴訟費用新臺幣參佰元由原告負擔。
    事實及理由
壹、程序部分
一、本件原告不服被告於民國110年5月24日以桃交裁罰字第58-Z
    AA264894號裁決書（下稱原處分）所為之裁決，向本院提起
    撤銷訴訟，依兩造書狀所述各節及卷內資料所示，本件事證
    已臻明確，本院認無經言詞辯論之必要，爰依行政訴訟法第
    237 條之7 之規定，不經言詞辯論而為判決。
貳、實體部分
一、事實概要：原告於109年12月8日10時7分許，駕駛車牌號碼0
    000-00號自用小客車（下稱系爭車輛），行經國道一號高速
    公路北向20.2公里時在未開放行駛之路肩通行，因民眾檢舉
    ，經內政部警政署國道公路警察局第一公路警察大隊（下稱
    舉發機關）員警於110年1月8日以國道警交字第ZAA264894號
    舉發違反道路交通管理事件通知單（下稱系爭舉發單） 逕
    行舉發其有違反道路交通管理處罰條例（下稱道交條例）第
    33條第1項第9款，並載明應於110年2月22日前到案。嗣原告
    於110年1月14日到案向被告陳述意見，被告於110年5月24日
    仍認其有「行駛高速公路違規使用路肩」之違規事實明確，
    乃依道交條例第33條第1項第9款、第63條第1項第1款規定，
    以原處分裁處原告罰鍰新臺幣（下同）4,000元，並記違規
    點數1點，原處分並於110年5月28日送達予原告。原告不服
    原處分，於110年6月8日向本院提起本件行政訴訟。
二、原告起訴主張：該處路肩開放時段為上午7時至10時止，對
    此原告並不爭執，然坊間行車紀錄器時間可手動設定，且無
    自動校準功能，檢舉影像時間之正確性有待商榷，被告認定
    檢舉影像並無偽造或變造，且檢舉人與原告並無怨隙等語，
    原告同意，然原告對於影像時間正確性表示質疑。且依檢舉
    影像，短短4秒內即有3輛小客車行駛路肩，可見大多數駕駛
    均認定當時為可行駛路肩時段，如僅檢舉原告1人，而不處
    罰其他駕駛人，不符合比例原則。並聲明：原處分撤銷。
三、被告則以：
  ㈠按道交條例第7條之1規定：「對於違反本條例之行為者，民
    眾得敘明違規事實或檢具違規證據資料，向公路主管或警察
    機關檢舉，經查證屬實者，應即舉發。但行為終了日起逾七
    日之檢舉，不予舉發。」、第33條第1項第9款規定：「汽車
    行駛於高速公路、快速公路或設站管制之道路，不遵使用限
    制、禁止、行車管制及管理事項之管制規則而有下列行為者
    ，處汽車駕駛人新臺幣三千元以上六千元以下罰鍰：九、未
    依規定使用路肩。」、第63條第1項第1款規定略以：「汽車
    駕駛人有下列各款所列條款之一者，除依原條款處罰鍰外，
    並予記點：一、有第三十三條第一項……情形之一者，各記違
    規點數一點。」。復按高速公路及快速公路交通管制規則第
    2條第1項第17款規定：「本規則所用名詞，釋義如下：十七
    、路肩︰指設於車道之外側，路面邊線與護欄或邊溝間之部
    分。」、第9條第1項第2款規定：「汽車行駛高速公路及快
    速公路，不得有下列行為：二、在路肩上行駛，或利用路肩
    超越前車或倒車。」。
  ㈡高速公路設置路肩，僅供汽車駕駛人因機件故障或其他緊急
    情況無法繼續行駛之車輛暫時停車待援，或執行任務之救護
    車、消防車、警備車、工程車、救濟車及吊車得以順利執行
    道路救護、救援之工作。從而，高速公路路肩之使用，係供
    緊急事故之救援，或為暫時疏解特定期間交通壅塞現象等公
    益目的，且除於指定時段方開放特定路段之路肩使用外，均
    係以禁止使用為原則。再者，開放使用之路段、時段均有明
    確告示牌標示，對於未告示之路段或時段，駕駛人自應遵守
    禁止行駛路肩之規定，不得任意違規。惟道路標誌、標線、
    號誌及其他相關設施之設置係提供車輛駕駛人有關道路路況
    之警告、禁制、指示等資訊，以便利行旅並確保交通安全與
    管理，而駕駛人駕駛車輛在道路上，應遵守道路交通標誌、
    標線、號誌之指示、警告、禁制規定，應無庸置疑，尚不得
    因一時之交通阻塞，在未有實施暫時性開放路權指揮下，即
    自行認定可以違反道路標誌、標線、號誌之指示、警告、禁
    制等規定；且若容許駕駛人皆得自行認定而任意違反規定，
    則每位駕駛人之主觀標準皆不一致，將導致交通規則無一定
    標準，勢會造成交通亂象 (參照鈞院105年度交字第140號行
    政訴訟判決)。
  ㈢依舉發機關110年3月4日國道警一交字第1101701636號函略以
    ：「……有關5313-M2號車於109年12月8日10時7分，在國道1
    號高架北向20.2公里處行駛路肩違規案，係民眾現場目睹該
    車違規，以科學儀器取得證據資料向本大隊提出檢舉。本大
    隊依道路交通管理處罰條例第7條之1：『對於違反本條例之
    行為者，民眾得敘明違規事實或檢具違規證據資料，向公路
    主管或警察機關檢舉，經查證屬實者，應即舉發』之規定，
    經查證屬實後依法逕行舉發(第ZAA264894號違規單)……經查
    國道1號高架北向下塔悠至堤頂路段，開放路肩路段為高架
    北向20.52公里至19.105公里，開放路肩時段為每日7時至10
    時，該車於非開放時段行駛路肩，違規屬實，本大隊依事實
    舉發核無不當……」。復查採證光碟內容，於影片顯示時間20
    20/12/08 10：07：50，系爭車輛行駛路肩。雖當日該路段
    有機動性開放路肩，惟當日機動性開放路肩時段為上午7時
    至10時，系爭車輛於非開放時段行駛路肩。故系爭車輛於上
    開時地行駛高速公路違規使用路肩之情事屬時，違規事實明
    確，舉發機關依法舉發，應無違誤。
  ㈣原告主張行車紀錄器時間準確性有待商榷，且非經檢驗一節
    ，參照臺灣士林地方法院105年度交字第291號判決：「……交
    通違規案件除有涉及重量、速率、酒精測定值等需使用經濟
    部標準檢驗局檢定合格之儀器採證外，其他儀器並無類此規
    範，且交通違規案件檢舉亦無規範所使用之儀器須經由經濟
    部標準檢驗局檢定合格後才可使用，是本案違規檢舉儀器之
    使用查無不法。又本案檢舉人明確表示違規日期、時間，且
    所提供之行車影像亦明確顯示，相關檢舉資料查無錯誤之情
    形，系爭汽車違規屬實，舉發機關依事實舉發並無不當……」
    ；蓋行車記錄器記錄原告違規之目的在於，於該路段、該時
    間，原告之違規行為確實發生，顯然原告主張之由欲規避其
    違規事實之詞，顯不可採。
  ㈤再按行政訴訟法第136 條準用民事訴訟法第277 條前段規定
    ，當事人主張有利於己之事實者，應負舉證責任，依規範說
    ，原告指陳採證影片之時間不能採信，即係主張類似民事訴
    訟上權利障礙之事實，自應由原告負舉證之責以證明舉發資
    料之時間有誤，而非由本處負責舉證該時間為真實，本件原
    告並未就該違規時間有誤提出充足之舉證，其主張自難採信
    。
  ㈥另按憲法之平等原則要求行政機關對於事物本質上相同之事
    件作相同處理，乃形成行政自我拘束，惟憲法之平等原則係
    指合法之平等，不包含違法之平等（參照最高行政法院93年
    判字第1392號判例）；行政行為，非有正當理由，不得為差
    別待遇，行政程序法第六條定有明文，此即行政法上之平等
    原則。然行政機關若怠於行使權限，致使人民因個案違法狀
    態未排除而獲得利益時，該利益並非法律所應保護之利益，
    因此其他人民不能要求行政機關比照該違法案例授予利益，
    亦即人民不得主張「不法之平等」（參照最高行政法院92年
    度判字第275 號判決）。是以，系爭車輛因有「行駛高速公
    路違規使用路肩」之情，該當道交條例第33條第1項第9款規
    定所定要件，原處分並無違誤等語置辯。並聲明：原告之訴
    駁回。
四、本件爭點：系爭車輛是否有違規行駛高速公路路肩之情事？
五、本院之判斷：
  ㈠按汽車行駛於高速公路、快速公路或設站管制之道路，應遵
    守其管制之規定，道路交通安全規則第105 條定有明文。次
    按，路肩係指設於車道之外側，路面邊線與護欄或邊溝間之
    部分；汽車行駛高速公路及快速公路，不得有在路肩上行駛
    ，或利用路肩超越前車行為；為維護高速公路及快速公路交
    通安全與暢通，高速公路及快速公路管理機關或警察機關於
    必要時，得發布命令，指定時段於高速公路及快速公路特定
    匝道或路段之車道、路肩，禁止、限制或開放車輛通行，高
    速公路及快速公路交通管制規則（下稱高速公路管制規則）
    第2 條第1 項第17款、第9 條第1 項第2 款、第19條第3 項
    規定甚明。再按，汽車行駛於高速公路、快速公路或設站管
    制之道路，不遵使用限制、禁止、行車管制及管理事項之管
    制規則而有未依規定使用路肩行為者，處汽車駕駛人3,000
    元以上6,000 元以下罰鍰；汽車駕駛人有第33條第1 項情形
    者，除依原條款處罰鍰外，並予記違規點數1 點，道交條例
    第33條第1 項第9 款、第63條第1 項第1 款亦有明文。
  ㈡經查，原告於事實概要欄之時、地，駕駛系爭車輛在未開放
    行駛之路肩通行之事實，此有舉發機關110年3月4日國道警
    一交字第1101701636號函、採證光碟、系爭舉發單、車籍查
    詢資料、原告陳述書、原處分裁決書與送達證書等在卷可稽
    （見本院卷第52至66頁）。復經本院依職權勘驗卷附採證光
    碟之結果略以：「影像為檢舉人行車記錄器畫面，日期為『2
    020/12/08』，檢舉人車輛行駛於高速公路外側車道，當時為
    白天，視線良好，惟車速緩慢。檢舉人車輛右側之路肩陸續
    有車輛行駛通過。於『10：07：50』即影片時間1 秒時，5313
    -M2 號自小客車（下稱系爭車輛）在路肩出現並持續直行。
    影片時間5 秒時，可見路肩護欄之里程標誌牌為『20.2』。」
    ，上開勘驗結果亦經本院製作勘驗筆錄後，與本院依職權調
    查之國道實施開放路肩措施路段及時段一覽表（下稱路肩開
    放一覽表）一併函達兩造並命表示意見（見本院卷第70至84
    頁）。而依勘驗結果及路肩開放一覽表所示，足認原告駕駛
    之系爭車輛，確實係在未開放時段行駛路肩。惟原告主張檢
    舉影像所顯示時間有誤，且可手動設定，故非正確等語。
  ㈢惟按交通違規案件除有涉及「重量」、「速率」、「酒精測
    定值」等須使用經濟部標準檢驗局檢定合格之儀器採證外，
    其他儀器並無相類之規範，且交通違規案件之檢舉亦無明文
    限制所使用之儀器，須經由經濟部標準檢驗局檢定合格後才
    可使用。再者，觀道交條例第7條之2 、違反道路交通管理
    事件統一裁罰基準及處理細則第22條第1 項、第2 項等規定
    中所謂科學儀器，僅需其獲得結果可還原現場之情形及具有
    驗證性即為已足，而檢舉人之行車紀錄器具錄影功能，其獲
    得結果可還原現場情形及具驗證性，自屬前開規定所稱之科
    學儀器，並無另提出所謂經濟部的檢驗證明之必要性。再者
    ，由上揭錄影畫面內容觀之，錄影畫面之畫質及光線均前後
    一致，週邊景物呈連續狀態，並無相關剪接或變造等人為造
    作之跡證，原告對此亦不爭執。堪認係於本件違規時、地直
    接拍攝、錄影之事實結果。又一般裝設行車紀錄器之駕駛人
    ，多以如發生交通事故時釐清責任用以保護自己之權益為其
    裝設目的，則裝設者理應將紀錄器之時間校對無誤，方符常
    理，殊難想像會故意調整日期、時間之情事，衡以原告駕駛
    系爭車輛違規應屬瞬間之偶發事件，由上開勘驗畫面中亦未
    見檢舉人與系爭車輛有何衝突或其他糾紛，僅係於事發時偶
    然相逢，應無怨隙可言，檢舉人當無須甘冒偽造文書相關刑
    責之風險，刻意以偽、變造之相關違規證據而使原告僅受有
    行政罰之可能。故原告前揭所稱實屬無稽。
  ㈣又原告另稱當時亦有其他車輛一同行駛路肩，若僅對原告舉
    發，有違比例原則云云。此部分經被告以110年12月23日桃
    交裁申字第1100134662號函說明略以「檢舉人當日共檢舉17
    部車輛違規行駛路肩，其中13部車輛經舉發機關認定違規屬
    實，予以舉發，除本件違規外，其餘12筆違規舉發均無申訴
    記錄」等語，並提出13件舉發違反道路交通管理事件通知單
    存根聯影本在卷可參（見本院卷第92至102頁、第132至144
    頁），惟除系爭舉發單以外之其餘12件違規，均係原告以外
    之不同駕駛人駕駛車輛之違規，與本件原告之違規事實認定
    無涉，茲不予詳究，亦已足認並無原告所稱僅對原告舉發之
    情事。退步言之，縱然舉發機關未對其他車輛舉發或檢舉人
    未就其他違規車輛依法進行檢舉，按憲法之平等原則要求行
    政機關對於事物本質上相同之事件作相同處理，乃形成行政
    自我拘束，惟憲法之平等原則係指合法之平等，不包含違法
    之平等，此有最高行政法院93年判字第1392號判例意旨可資
    參照。而行政行為非有正當理由，不得為差別待遇，行政程
    序法第6 條固有明文，此即行政法上之平等原則。然行政機
    關若怠於行使權限，致人民因個案違法狀態未排除而獲得利
    益時，該利益並非法律所應保護之利益，因此其他人民不能
    要求行政機關比照該違法案例授予利益，亦即人民不得主張
    「不法之平等」，最高行政法院92年度判字第275 號判決意
    旨闡釋明確，是縱原告行經該處皆有其他車輛違規行駛路肩
    ，亦係舉發機關與被告是否依道交條例另件舉發及裁罰之問
    題，且縱其他車輛未經舉發、裁處，原告亦不得執此主張「
    不法之平等」而要求比照辦理，或認被告之行為已違反「禁
    止恣意原則」及「行政自我拘束原則」，藉此免除本件違規
    事實而應負之罰責。故原告此部分之主張無論是否確實，均
    不影響本件舉發及裁處之適法性。是原告駕駛系爭車輛在未
    開放通行之時段行駛路肩，乃一可單獨認定、裁罰之違規行
    為，且原告對此縱非故意，亦有應注意、能注意而不注意之
    過失甚明，依行政罰法第7條第1項規定，即應受罰。是被告
    以原處分對原告裁罰，認事用法核無違誤，應予維持。
六、綜上所述，原告主張各節，均乏依據，要不可採。本件系爭
    車輛於上開時、地，確有「行駛高速公路違規使用路肩」之
    違規行為，洵屬明確。從而，被告依道交條例第33條第1 項
    第9 款、第63條第1 項第1 款、違反道路交通管理事件統一
    裁罰基準及處理細則所訂違反道路交通管理事件統一裁罰基
    準表之規定裁處罰鍰4,000元（小型車遵期繳納罰鍰或到案
    聽候裁決者），並記違規點數1 點，於法並無違誤。原告猶
    執前詞指謫原處分不當，訴請撤銷原處分，為無理由，應予
    駁回。
七、本件事證已臻明確，兩造其餘攻擊、防禦方法及所提證據，
    經核均與判決結果不生影響，爰不一一論列，併此敘明。
八、本件訴訟費用額確定為第一審裁判費300 元，爰依行政訴訟
    法第98條第1 項規定，由敗訴之原告負擔。
中　　華　　民　　國　　111 　年　　1 　　月　　12　　日
                  行政訴訟庭　法　官　徐  培  元
上為正本係照原本作成。
如不服本判決，應於判決送達後20日內，向本院提出上訴狀並表
明上訴理由（原判決所違背之法令及其具體內容或依訴訟資料可
認為原判決有違背法令之具體事實），其未載明上訴理由者，應
於提出上訴後20日內向本院補提理由書（上訴狀及上訴理由書均
須按他造人數附繕本，如未按期補提上訴理由書，則逕予駁回上
訴），並應繳納上訴裁判費新臺幣750元。
中　　華　　民　　國　　111 　年　　1 　　月　　12　　日
                              書記官  吳  文  彤